---
title: "Exemplo 1 - Rmd"
author: "Rodrigo Citton P. dos Reis"
date: "15 de outubro de 2018"
output:
  html_document: default
  pdf_document: default
  word_document: default
---

```{r setup, include=FALSE}
knitr::opts_chunk$set(echo = TRUE)
```

## Introdução

Este é um exemplo de arquivo R Markdown para o minicurso __Pintando e bordando no R__.

## Dados de expectativa de vida

Iremos explorar algumas funcionalidades do `R`.

```{r, echo=FALSE, eval=TRUE, message=FALSE, warning=FALSE}
# ----------------------------------
# Porto Alegre, 15 de outubro de 2018
# Script de exemplo Rmarkdown
# Autor: Rodrigo

# ----------------------------------
# Carregando pacotes

library(gapminder)
library(dplyr)
library(readr)
library(ggplot2)
library(compareGroups)

# ----------------------------------
# Manipulação de dados

gapminder <- gapminder %>%
  mutate(pop_m = pop/1e6)

gapminder$gdpPercap.cat <- cut(gapminder$gdpPercap,
                               breaks = c(0, 1005, 3955, 12235, Inf),
                               labels = c("Baixa-renda", "Renda média-baixa",
                                          "Renda média-alta", "Renda alta"))

gapminder07 <- gapminder %>%
  filter(year == 2007)

```

A tabela a seguir descreve as variáveis do banco de dados.


```{r, echo=FALSE, eval=TRUE, message=FALSE, warning=FALSE, results='asis'}
gapm.df <- as.data.frame(gapminder07)

res <- compareGroups(continent ~ . - year - country,
                     data = gapm.df)
restab <- createTable(res)
export2md(restab, caption = "Características dos grupos do estudo.",
          header.labels = c(p.overall = "p-valor"))
```

- Um resumo numérico pode ser inserido na própria linha.
    + __Exemplo:__ o valor máximo para a variável expectativa de vida observado foi `r max(gapminder07$lifeExp)` no país `r as.character(gapminder07$country[which.max(gapminder07$lifeExp)])`.
    
### Um gráfico de dispersão

Podemos inserir legendas às figuras.

```{r echo=FALSE, fig.align='center', message=FALSE, warning=FALSE, out.width='100%', paged.print=FALSE, fig.cap="Gráfico de dispersão entre renda e expectativa de vida."}
p <- ggplot(data = gapminder07,
            mapping = aes(x = gdpPercap, y = lifeExp,
                          color = continent, size = pop_m)) + 
  geom_point() +
  labs(x = "Renda per capita (US$)",
       y = "Expectativa de vida (anos)",
       color = "Continente", size = "População/1 milhão") +
  theme_bw()
p
```

#### Ajustando um modelo de regressão

A tabela a seguir a apresenta o ajuste de um modelo de regressão linear.

```{r, echo=FALSE, results='asis'}

library(knitr)

mod1 <- lm(lifeExp ~ gdpPercap, data = gapminder07)
kable(summary(mod1)$coef, caption = "Modelo 1. Regressão linear simples.")

```

##### Um último gráfico

```{r echo=FALSE, fig.align='center', message=FALSE, warning=FALSE, out.width='100%', paged.print=FALSE, fig.cap="Gráfico com ajuste de regressão local."}
# ----------------------------------
# Um gráfico exploratório

p + geom_smooth(mapping = aes(x = gdpPercap, y = lifeExp, color = NULL),
                method = "loess")


```
